【裁判字號】    99,訴,627
【裁判日期】    991018
【裁判案由】    違反毒品危害防制條例
【裁判全文】
臺灣雲林地方法院刑事判決               99年度訴字第627號
公  訴  人  臺灣雲林地方法院檢察署檢察官
被      告  甲○○
上列被告因違反毒品危害防制條例案件，經檢察官提起公訴（
99年度毒偵字第1037號），本院於準備程序進行中，因被告就被
訴事實為有罪之陳述，經告知簡式審判程序意旨，並聽取公訴人
及被告之意見後，本院合議庭裁定由受命法官獨任依簡式審判程
序審理，判決如下：
    主    文
甲○○施用第一級毒品，累犯，處有期徒刑拾月。
    犯罪事實
一、甲○○前因施用毒品案件，經裁定送觀察、勒戒後，認無繼
    續施用毒品傾向，於民國92年9 月25日釋放，並由臺灣雲林
    地方法院檢察署（下稱雲林地檢）檢察官以92年度毒偵字第
    890 、891 號為不起訴處分確定。又因竊盜、搶奪、施用第
    一級毒品等案件，經本院分別以93年度港簡字第100 號、93
    年度訴字第172 號及93年度簡字第140 號判決，各判處有期
    徒刑6 月確定，上開3 罪嗣經本院以94年度聲字第26號裁定
    定其應執行刑為有期徒刑1 年6 月確定，於94年11月25日縮
    短刑期假釋出監，並於95年3 月22日保護管束期滿未經撤銷
    ，以已執行完畢論。又因施用第一級毒品案件，經本院以95
    年度訴字第530 號判決判處有期徒刑7 月確定，於96年5 月
    19日縮短刑期執行完畢（構成累犯）。復因竊盜及違反毒品
    危害防制條例等案件，分別經本院以97年度訴字第112 號、
    97年度訴字第302 號、97年度易字第52號、97年度易字第88
    號判決判處有期徒刑8 月、8 月、7 月、7 月、6 月確定，
    上開5 罪嗣經本院以97年度聲字第533 號裁定定其應執行刑
    為有期徒刑2 年9 月，甫於99年3 月15日因縮短刑期假釋出
    監。詎其仍不知悛悔，復基於施用第一級毒品海洛因（下稱
    海洛因）之犯意，於99年7 月12日在其雲林縣麥寮鄉施厝村
    施厝177 號之1 住處，以將海洛因摻水置入針筒內注射血管
    之方式，施用海洛因1 次。嗣因其為受保護管束人，於99年
    7 月14日，經雲林地檢觀護人室通知採尿送驗，驗出結果呈
    毒品嗎啡陽性反應，而悉上情。
三、案經臺灣雲林地方法院檢察署檢察官自動檢舉偵查起訴。
    理  由
一、被告甲○○所犯係死刑、無期徒刑、最輕本刑為3 年以上有
    期徒刑以外之罪，其於準備程序就前揭被訴事實為有罪之陳
    述，經受命法官告知簡式審判程序之旨，並聽取其與公訴人
    之意見後，本院認無不得或不宜改依簡式審判程序進行之情
    事，依刑事訴訟法第273 條之1 第1 項、第284 條之1 規定
    ，裁定由受命法官獨任進行簡式審判程序。
二、上揭犯罪事實，業據被告於偵查中及本院審理時均坦承不諱
    ，且被告經雲林地檢觀護人室通知採尿，並送往臺灣檢驗科
    技股份有限公司濫用藥物實驗室以氣相層析質譜儀GC/MS 檢
    驗結果，確呈毒品嗎啡陽性反應，此有上開臺灣檢驗科技公
    司濫用藥物檢驗報告、雲林地檢受保護管束人（被告）尿液
    檢體監管紀錄表各1 紙在卷可憑（見99年度毒偵字第1037號
    卷第2 頁、第4 頁），足認被告前開自白與事證相符，應堪
    採信。再按毒品危害防制條例於92年7 月9 日修正公布，自
    93年1 月9 日施行，其中第20條將施用毒品之刑事處遇程序
    ，區分為「初犯」及「5 年內再犯」、「5 年後再犯」。而
    依修正後之規定，僅限於「初犯」及「5 年後再犯」2 種情
    形，始應先經觀察、勒戒或強制戒治程序。倘被告於5 年內
    已再犯，經依法追訴處罰，縱其第3 次（或第3 次以上）再
    度施用毒品之時間，在初犯經觀察、勒戒或強制戒治執行完
    畢釋放5 年以後，已不合於「5 年後再犯」之規定，且因已
    於「5 年內再犯」，顯見其再犯率甚高，原實施觀察、勒戒
    或強制戒治，已無法收其實效，即應依該條例第10條處罰（
    最高法院95年度第7 次刑事庭會議決議參照）。經查，被告
    有犯罪事實欄所載施用毒品案件，經觀察、勒戒之紀錄，並
    於觀察、勒戒執行完畢後，5 年內再次施用毒品之情形，是
    本案被告再度施用毒品之時間，雖在前次觀察、勒戒執行完
    畢釋放5 年之後，惟其既於毒品危害防制條例修正前，初犯
    施用毒品罪，又於5 年內再犯，經依修正前毒品危害防制條
    例規定追訴處罰並同時施以強制戒治，自與單純「5 年後再
    犯」之情形有別，而不合於「5 年後再犯」之規定，且因已
    於「5 年內再犯」，顯見其再犯率甚高，原實施觀察、勒戒
    或強制戒治，已無法收其實效，應逕予論罪科刑。本案事證
    明確，被告犯行堪以認定，應依法論科。
三、查海洛因係毒品危害防制條例第2 條第2 項第1 款所稱之第
    一級毒品。核被告所為，係犯毒品危害防制條例第10條第1
    項之施用第一級毒品罪。被告因施用海洛因而持有海洛因之
    低度行為，應為施用之高度行為所吸收，不另論罪。再被告
    有犯罪事實欄所載徒刑執行完畢之前科紀錄，此有卷附臺灣
    高等法院被告前案紀錄表可按，其於受徒刑之執行完畢後，
    5 年以內故意再犯本案有期徒刑以上之罪，為累犯，應依刑
    法第47條第1 項規定加重其刑。爰審酌被告前有如犯罪事實
    欄所載搶奪、竊盜及施用毒品等前科，此有前揭被告前案紀
    錄表在卷可參，素行非佳，且無視毒品對於自身健康之戕害
    及國家對杜絕毒品犯罪之禁令，不思悔改，徹底袪除施用毒
    品之惡習，殊不可取，然考量被告施用毒品之犯行，本質上
    乃屬戕害自己身心健康之行為，尚未有嚴重破壞社會秩序或
    侵害他人權益之情形，且犯後坦承犯行，態度良好，暨其自
    陳前幫忙兄長擔任油漆工，兄長係薪水交由母親保管，以避
    免為被告拿去買毒品，學歷為國中畢業等一切情狀，量處如
    主文所示之刑。
四、依刑事訴訟法第273 條之1 第1 項、第299 條第1 項前段，
    毒品危害防制條例第10條第1 項，刑法第11條前段、第47條
    第1 項，判決如主文。
本案經檢察官乙○○到庭執行職務。
中    華    民    國    99    年    10    月    18    日
                  刑事第三庭    法  官  陳雅琪
以上正本證明與原本無異。
如不服本判決應於收受判決後10日內向本院提出上訴書狀，並應
敘述具體理由；其未敘述上訴理由者，應於上訴期間屆滿後20日
內向本院補提理由書（均須按他造當事人之人數附繕本）。「切
勿逕送上級法院」。
                                書記官  顏錦清
中    華    民    國    99    年    10    月    19    日
毒品危害防制條例第10條
施用第一級毒品者，處6 月以上5 年以下有期徒刑。
施用第二級毒品者，處 3 年以下有期徒刑。

司法院資訊處製作；財團法人民間司法改革基金會備份。
